【裁判字號】    98,審訴,836
【裁判日期】    981112
【裁判案由】    毒品危害防制條例
【裁判全文】
臺灣士林地方法院刑事判決             98年度審訴字第836號
公  訴  人  臺灣士林地方法院檢察署檢察官
被      告  甲○○
上列被告因違反毒品危害防制條例案件，經檢察官提起公訴（98
年度毒偵字第1651號），被告於本院準備程序中就被訴事實為有
罪之陳述，經本院合議庭裁定由受命法官獨任行簡式程序審理，
並判決如下：
    主  文
甲○○施用第一級毒品，處有期徒刑玖月，扣案之海洛因殘渣沒
收銷燬、扣案之盛裝前開海洛因殘渣所用之包裝袋壹只沒收。
    事  實
一、甲○○前因施用毒品案件，經本院以95年度毒聲字第102 號
    裁定送觀察、勒戒後，認有繼續施用毒品之傾向，再經本院
    以95年度毒聲字第423 號裁定送強制戒治，於民國96年6 月
    20日停止戒治出所（以執行完畢論），並經臺灣士林地方法
    院檢察署檢察官以96年度戒毒偵字第49號為不起訴處分確定
    。復因施用第一級毒品案件，經本院以98年度審訴字第331
    號判決判處有期徒刑7 月，經臺灣高等法院以98年度上訴字
    第2786號判決駁回上訴確定（尚未執行完畢，不夠成累犯）
    。詎甲○○仍不知悛悔，於前揭強制戒治執行完畢釋放後5
    年內，復基於施用第一級毒品海洛因及第二級毒品甲基安非
    他命之犯意，於98年6 月8 日晚上某時許，在臺北縣汐止市
    友人住處，將第一級毒品海洛因及第二級毒品甲基安非他命
    混合後，以針筒注射之方式，同時施用第一級毒品海洛因及
    第二級毒品甲基安非他命1 次。嗣於98年6 月11日晚上7 時
    45分，經警持搜索票前往其位在臺北縣汐止市○○街7 巷24
    號2 樓住處搜索，當場在客廳桌子抽屜內扣得甲○○所有之
    海洛因殘渣袋1 只（起訴書將該次搜索另查獲與本案無關之
    海洛因2 包合併記載為海洛因3 包，應予更正），於翌日解
    送臺灣士林地方法院檢察署偵詢時，經該署檢察官徵得甲○
    ○同意後採其尿液送驗，嗣因鑑驗結果呈嗎啡及甲基安非他
    命陽性反應，始查悉上情。
二、案經臺北縣政府警察局瑞芳分局報告臺灣士林地方法院檢察
    署檢察官偵查起訴，經本院改依簡式審判程序審理。
    理  由
一、上揭犯罪事實，業據被告甲○○於本院準備程序時及審理中
    迭承不諱（參見本院卷第35頁至第36頁、第37頁至39頁），
    又被告為警查獲後在臺灣士林地方法院檢察署所排尿液，經
    送憲兵司令部刑事鑑識中心以酵素免疫分析法初驗後，再以
    氣相層析質譜分析法複驗，證實該尿液呈嗎啡（即施用海洛
    因之代謝物）及甲基安非他命陽性反應，有該中心於98年8
    月17日出具之憲直刑鑑字第0980001395號鑑定書1 紙附卷可
    稽（附於98年度偵字第8607號卷第50頁）；又被告為警查獲
    時，經警在其住處客廳抽屜內扣得殘渣袋1 只，經送鑑驗後
    ，證實其內為第一級毒品海洛因，亦有前開扣案之殘渣袋1
    只及卷附交通部民用航空局航空醫務中心於98年6 月25日出
    具之航藥鑑字第0983189 號毒品鑑定書1 紙可憑（附於同上
    偵卷第48頁）可憑，訊之被告復坦承該毒品殘渣袋為其所有
    並供己施用海洛因所剩餘之物無訛（參見本院卷第38頁）。
    綜上，足認被告自白與事實相符，可以採信，本案事證至為
    明確，被告犯行堪予認定。又被告前因施用毒品案件，經本
    院裁定送觀察、勒戒及強制戒治後，於96年6 月20日停止戒
    治出所（以執行完畢論），並由臺灣士林地方法院檢察署檢
    察官以98年度戒毒偵字第49號為不起訴處分確定等情，有臺
    灣高等法院被告前案紀錄表在卷可稽，是被告於上開強制戒
    治執行完畢釋放後5 年內，再犯本案施用第一級毒品及第二
    級毒品之犯行，核與毒品危害防制條例第23條第2 項所定相
    符，公訴人依法追訴，於法並無不合，本院自應依法論科。
二、按海洛因為毒品危害防制條例第2 條第2 項第1 款所稱之第
    一級毒品，而甲基安非他命為毒品危害防制條例第2 條第2
    項第2 款所稱之第二級毒品。核被告甲○○所為，係犯毒品
    危害防制條例第10條第1 項之施用第一級毒品罪、同條例第
    10條第2 項之施用第二級毒品罪，其持有第一級毒品海洛因
    、第二級毒品甲基安非他命進而施用，持有毒品之行為為施
    用毒品之當然手段，均不另論以持有毒品罪（最高法院74年
    度台上字第3404號判例意旨參照）。被告係以一行為同時施
    用第一級毒品及第二級毒品，為想像競合犯，應依刑法第55
    條前段規定，從一重之施用第一級毒品罪處斷，公訴意旨認
    應分論併罰，尚有未洽，附此敘明。爰審酌被告曾因施用毒
    品犯行而送觀察、勒戒、強制戒治及判處罪刑，仍不知悛悔
    ，復再施用第一級毒品及第二級毒品，顯見其戒絕毒品之決
    心不堅，惟念其施用毒品乃戕害自己身心健康，尚未危及他
    人，犯後於警詢、偵查中一度否認犯行，嗣於本院審理中始
    坦承犯行之犯後態度，並其犯罪之動機、目的及其智識程度
    等一切情狀，量處如主文所示之刑，以示懲儆。
三、扣案之海洛因殘渣（量微無法計重），係查獲之第一級毒品
    ，不問屬於被告與否，應依毒品危害防制條例第18條第1項
    前段之規定宣告沒收銷燬；而扣案盛裝前開海洛因殘渣所用
    之包裝袋1 只，業據被告坦承為其所有之物，該包裝袋係用
    於盛裝本案被告所施用之海洛因暨剩餘之殘渣，具有防止毒
    品裸露、散逸之功能，堪認屬供本案犯罪所用之物無訛，爰
    依刑法第38條第1 項第2 款之規定，諭知沒收。至員警於前
    揭搜索時、地，同時扣得之海洛因2 包，訊據被告於警詢、
    偵查中及本院審理中一貫否認為其所有之物，核其辯詞，與
    當日搜索時在場之案外人賴俊吉於警局初詢時供承該等毒品
    為其所有之物等語相符（參見同上偵卷第17頁），且該等扣
    案之海洛因數量不多，衡情被告既已坦承施用毒品海洛因之
    犯行，應無必要就與沒收有關之該等海洛因為其所有與否乙
    節，為不實供述之必要，是被告此部分之辯解應屬可信，是
    前揭扣案之海洛因2 包應認與本案論罪科刑之被告施用毒品
    犯行無關，爰不予諭知沒收，併此敘明。
據上論斷，應依刑事訴訟法第273 條之1 第1 項、第299 條第1
項前段，毒品危害防制條例第10條第1 項、第2 項、第18條第1
項前段，刑法第11條、第55條前段、第38條第1 項第2 款，判決
如主文。
本案經檢察官鄭富城到庭執行職務。
中    華    民    國    98    年    11     月    12   日
                  刑事第一庭法  官  吳祚丞
以上正本證明與原本無異。
                            書記官  丁梅芬
中    華    民    國    98    年    11     月    12   日
所犯法條：
毒品危害防制條例第10條
施用第一級毒品者，處 6 月以上 5 年以下有期徒刑。
施用第二級毒品者，處 3 年以下有期徒刑。


司法院資訊處製作；財團法人民間司法改革基金會備份。
